臺灣高等法院臺南分院刑事判決　　　96年度上更(一)字第42號
上　訴　人
即　被　告　甲○○
上列上訴人因偽證案件，不服臺灣臺南地方法院93年度訴字第
1026號中華民國95年4月12日第一審判決（起訴案號：臺灣臺南
地方法院檢察署93年度偵字第11944號），提起上訴，判決後，
經最高法院發回更審，本院判決如下：
    主  文
原判決關於甲○○偽證部分撤銷。
甲○○證人於執行審判職務之公署審判時，於案情有重要關係之
事項，供前具結，而為虛偽陳述，處有期徒刑捌月。
    事  實
一、甲○○明知郭家慶自民國（下同）92年12月起至93年2月25
    日止，確曾在臺南縣仁德鄉虎山國民小學後方農地及歸仁鄉
    ○○○段旁農場架設網具竊取鴿子後，轉售予郭波，再由郭
    波、甲○○以葉憲忠所提供之行動電話向被害人恐嚇贖金而
    參與以葉忠憲為首之竊鴿勒贖集團（即臺灣臺南地方法院93
    年度訴字第1026號常業竊盜等案件），竟於93年11月12日上
    午，在臺灣臺南地方法院審理前開案件時，以證人身分出庭
    作證，就案情有重要關係之事項，供前具結，而為虛偽陳述
    稱：「不認識郭家慶，我是93年2月25日被抓時，警察局看
    到郭家慶，才知道這個人，並未與郭家慶通電話」、「郭家
    慶未參與竊鴿勒贖」等語。
二、案經臺灣臺南地方法院檢察署檢察官自動檢舉聲請追加起訴
    。
    理  由
甲、程序部分：
    (一)本件被告甲○○所犯為死刑、無期徒刑或最輕本刑為三
        年以上有期徒刑以外之罪，其於準備及審理程序中就被
        訴事實為有罪之陳述，經審判長告知簡式審判程序之旨
        ，並聽取公訴人之意見後，爰依刑事訴訟法第273條之1
        第1項規定，裁定進行簡式審判程序，依刑事訴訟法159
        條第2項前段所示，不適用被告以外之人於審判外之言
        詞或書面陳述，除法律有規定者外，不得作為證據之規
        定。
    (二)按犯罪在任職服役前，發覺在任職服役中者，依本法追
        訴審判。軍事審判法第5條第1項前段定有明文。查被告
        甲○○犯本案之犯罪暨發覺時間均係93年11月12日，並
        於同年11月19日經檢察官追加起訴，臺灣臺南地方法院
        於93年11月29日受理，被告甲○○於審理期間即93年12
        月28日間始入伍服役而為現役軍人，此有國防部參謀本
        部人事參謀次長室95年3月20日選道字第0950003116號
        函在卷可按，核與前開規定應依軍事審判法進行追訴審
        判之要件不合，法院自有審判權，合先敘明。
乙、實體部分：
    一、訊據上訴人即被告甲○○對於93年11月12日上午，在臺
        灣臺南地方法院審理前開案件時，以證人身分出庭作證
        ，就案情有重要關係之事項，供前具結，而為虛偽陳述
        一節，已據其在本院上訴審及更一審時坦白承認（詳本
        院上訴卷第216頁、第217頁、第283頁、本院96年3月1
        日、3月8日筆錄），復有下列證據可供佐證：
        (一)原審將該案扣得用以恐嚇取財之行動電話門號0000
            00000號，於93年2月13日、18日、19日、25日經檢
            察官核發通訊監察書所為之監聽錄音帶、譯文內容
            ，囑託法務部調查局鑑定聲紋，並經該案共同被告
            郭家慶波親往調查局接受錄音憑鑑，鑑定結果其中
            93年2月13日13時50分許至14日4分許，第15通至18
            通恐嚇勒贖電話、同年2月25日11時58分許至12時
            14分許、11時9分許至14時53分許之第1、2通及第
            8至17通恐嚇勒贖電話，均與該案共同被告郭家慶
            之聲音音質相同，此有前開法務部調查局94年8月
            4日調科參字第09400337570號聲紋鑑定通知書以及
            語音分析暨聲紋鑑定參考資料（附於原審卷二第54
            頁至91頁）以及錄音譯文內容各1份（附於93年度
            偵字第4161號卷第188頁至226頁）在卷可稽。
        (二)被告甲○○於93年5月4日偵查中具結證述：其於93
            年2月26日下午1時13分偵查中所為之供述均屬實在
            ，而同年3月18日之偵查中所為之供述僅關於葉德
            文之工錢發放部分供述不實在，其餘均為實在 (詳
            93年度偵字第4161號卷第286頁），則觀之93年3月
            18日之偵查筆錄，被告甲○○證稱：「郭家慶負責
            和我還有李舜錢一起架網捉鴿子」、「郭家慶可獲
            的利潤，也是一隻鴿子一千元到一千二百元之間，
            看當天捉到的鴿子有多少，由我、李舜錢、郭家慶
            一起分」等語，亦與其於警詢親手自繪之竊鴿勒贖
            集團組織架構及分工模式中，關於郭家慶負責架網
            竊鴿、恐嚇取財等情相符。
        (三)葉憲忠於偵查中證稱：「郭家慶的工錢是郭波拿給
            他的」（詳93年度偵字第4161號卷第290頁），李
            舜錢於偵查中供稱：「虎山農場竊鴿還有郭家慶，
            捉鴿子的網具是我及甲○○、郭家慶合資去買的」
            、「郭家慶從92年12月分開始，其中有時跟我們一
            起作，有時沒有」、「郭家慶的利潤 ，如果當天
            捉到30隻鴿子，由我、甲○○、郭家慶來分的話，
            大概可以分到7到10隻鴿子的利潤，至於郭家慶的
            部分是由他跟上頭去分，我不過問他的部分」 (詳
            93年度偵字第2483號卷第117頁至119頁、第220頁
            至222頁）。
        (四)被告甲○○持有之0000000000號行動電話，於93年
            1月14日6時55分與被告郭家慶所持用之0000000000
            號行動電話曾互通話，其通話內容為以網具竊取鴿
            之經過，再由被告甲○○所持用之持用之上開行動
            電話與共同被告葉士溢所持用之0000000000號行動
            電話門號，於93年1月17日7時38分通話時仍提及郭
            家慶參與拉網竊鴿情形，有通訊監察譯文資料表1
            份在卷可證（附於93年偵字第4161號卷第52頁、第
            63頁、第68頁、第102頁)，足證被告甲○○與郭家
            慶均在現場共同竊鴿無訛。況郭家慶參與葉忠憲為
            首之竊鴿勒贖集團，亦經本院以95年上訴字第786
            號判處有期徒刑三年八月，有判決正本附卷可按。
        (五)綜上所述，被告甲○○確係知悉該案共同被告郭家
            慶確有參與竊鴿勒贖集團，竟於93年11月12日於臺
            灣臺南地方法院審理時供前具結虛偽陳稱：不認識
            郭家慶，並未與郭家慶通電話及郭家慶未參與竊鴿
            勒贖等語，其所為之證述，確屬虛偽不實。
    二、被告之自白，經核與上述之情節相符，犯行應可認定。
        查被告甲○○所為之證述乃關係同案被告郭家慶有無參
        與竊鴿勒贖集團之關鍵證據，竟於臺灣臺南地方法院審
        理時，以證人身分對於此案情有重要關係之事項，供前
        具結，而為虛偽陳述者，核其所為，係犯刑法第168條
        之偽證罪。惟被告於偽證罪判決確定前，即於本院上訴
        審及更審時自白犯罪，應依刑法第172條減輕其刑。
    三、原審予以論罪科刑，固非無見，惟查：被告於所犯偽證
        罪判決確定前，即於本院上訴審及更審時自白犯罪，原
        審未依刑法第172條減輕其刑，尚有未合，被告上訴意
        旨，雖未指摘及此，但原判決既有前述可議之處，即屬
        無可維持，應由本院撤銷改判，爰審酌被告甲○○係與
        該案共同被告郭家慶同屬該竊鴿勒贖集團之成員，為迴
        護郭家慶，竟於臺灣臺南地方法院審理該案時，以證人
        身分供前具結後為虛偽陳述，違背真實陳述之義務，影
        響真實發現，妨害國家司法權之行使，致生誤判之危險
        ，並參酌其犯罪動機、手段、所生危害、智識程度及事
        後坦承犯行，犯後態度尚佳等一切情狀，量處有期徒刑
        八月，以示懲儆。
丙、據上論斷，應依刑事訴訟法第369條第一項前段、第364條、
    第299條第1項前段、刑法第168條、第172條，判決如主文。
本案經檢察官林炎昇到庭執行職務。
中　　華　　民　　國　　96　　年　　3　　月　　15　　日
                  刑事第五庭    審判長法  官　楊明章
                                      法  官  顏基典
                                      法  官  戴勝利
以上正本證明與原本無異。
如不服本判決，應於收受本判決後十日內向本院提出上訴書狀。
其未敘述上訴理由者並得於提起上訴後十日內向本院補提理由書
狀（均須按他造當事人之人數附繕本）「切勿逕送上級法院」。
　　　　　　　　　　　　　　　　　　　書記官　陳淑貞
中　　華　　民　　國　　96　　年　　3　　月　　15　　日
附錄：本判決論罪科刑條文：
刑法第168條：於執行審判職務之公署審判時或於檢察官偵查時
             ，證人、鑑定人、通譯於案情有重要關係之事項
             ，供前或供後具結，而為虛偽陳述者，處七年以
             下有期徒刑。
